臺灣臺南地方法院家事判決　九十三年度婚字第六一號
　　原　　　告　甲○○
　　訴訟代理人　吳炳輝律師
　　送達代收人　李南承
　　被　　　告　乙○○
　　訴訟代理人　向文英律師
右當事人間請求確認婚姻關係存在事件，經本院於民國九十三年五月十日言詞辯論終
結，判決如左：
    主      文
原告之訴駁回。
訴訟費用由原告負擔。
    事實及理由
一、原告主張：兩造於民國九十二年十月十六日所立離婚協議書並無離婚之真意，有
    關之見證人朱海木、劉進忠亦未親自與聞，已違反民法第一千零五十條所定「兩
    願離婚，應以書面為之，有二人以上證人之簽名並應向戶政機關為離婚之登記」
    法定要件，自屬無效之協議書。又兩造間固有右開協議之內容，然見證人未曾親
    聞原告確有離婚之真意，則難謂離婚協議已具備法定方式，據此向戶政機關為離
    婚登載，亦難認已具備協議離婚要件，而不生效力，有最高法院六十八年台上字
    第三七九二號判例可循。合此，兩造間婚姻既因協議離婚未生效力，則婚姻關係
    猶屬存在，然既經戶政為離婚登錄，即有除去此不定狀態之必要，爰提出戶籍謄
    本一份及離婚協議書影本一份為證，並聲明請求判決確認兩造間婚姻關係存在
    ，訴訟費用由被告負擔。
二、被告抗辯：
（一）查兩造間夫妻感情不睦，時時爭吵，雙方均生活於痛苦深淵，為求脫離令雙方
      均感痛苦之婚姻惡夢，雙方協議離婚，除具備離婚協議書面，並經證人朱海生
      、劉進忠之簽名，且雙方協同至戶政事務所為離婚之登記，雙方確有離婚之真
      意並據離婚之法定方式至為明確。
（二）次查，兩造間離婚協議確屬合法有效，兩造間婚姻關係業已解消，被告於兩造
      婚姻解除後，另娶越南女子阮氏姮妮為妻，原告此舉，徒增困擾。又被告已另
      娶他人為妻，亦為原告早知之事，何以至今始提起本件訴訟，且原告提起本件
      訴訟，並非與被告離婚當時無離婚之真意，而是欲藉此向被告為金錢之請求，
      爰提出原告親筆信函影本一份為證，並聲明請求駁回原告之訴及訴訟費用由原
      告負擔。
三、按當事人主張於己有利之事實者，就其事實有舉證之責任，民事訴訟法第二百七
    十七條定有明文。本件原告主張兩造於九十二年十月十六日之離婚係假離婚云云
    ，為被告所否認。經查，證人（即兩造離婚協議書之見證人）朱海生及劉進忠於
    本院審理時，證稱「我們對在場之被告都沒有印象，我們辦理離婚登記時，都是
    在現場簽名，如果只有一位到場，我們會叫到場的一方打電話給另一方，聽確定
    是否要離婚之真意，然後才簽名，一般都是來現場簽：：：當事人都先簽完之後
    ，我們再簽名。我們不隨同當事人到戶政事務所，是他們自己去辦理的。我們辦
    這一行已經二十幾年了，有時候二、三天沒有案子，有時候一天五、六件，從去
    年至今總共有多少件，我不太記得」等語（見本院九十三年五月十日言詞辯論筆
    錄），由上述證詞觀之，證人應皆知悉請他們作見證之當事人確有離婚真意，且
    於當事人自行於離婚協議書上簽名後，始簽名見證；況之後兩造並協同至戶政機
    關辦理離婚登記，是原告當時顯然確有離婚之意，則被告抗辯兩造離婚係真意，
    為可採信。至於原告抗辯當初係因被告同意原告所擬定之協議書內容，原告始同
    意離婚云云，惟查，原告此項主張為被告所否認，且原告於本院審理時自陳「今
    天提出的文書，是我自己寫的，乙○○名字也是我簽的，印章也是我蓋的，我叫
    他同意這樣的條件，可是他不肯」等語（見本院九十三年五月十日言詞辯論筆錄
    ），是原告主張被告同意原告所擬定之協議書內容，原告始同意離婚云云，自難
    信為真實。綜上所述，原告並無法舉證證明兩造離婚並非真意，且兩造離婚協議
    書上之證人復證稱兩造應有離婚真意，是原告主張兩造離婚並非真意及無合法之
    證人云云，並不足採。從而，原告以兩造於九十二年十月十六日所立離婚協議書
    並無離婚之真意及無合法之證人云云，請求確認兩造婚姻存在，尚乏依據，不應
    准許。
四、結論：原告之訴，為無理由，依民事訴訟法第七十八條，判決如主文。
中      華      民      國    九  十  三    年    五    月  二  十  四  日
                                  臺灣臺南地方法院家事庭
~B法　　　官　王  獻  楠
右為正本係照原本作成。
如對本判決上訴，須於判決送達後二十日內向本院提出上訴狀。
中      華      民      國    九  十  三    年    五    月  二  十  四  日
~B法院書記官　蘇  玲  錦
